【裁判字號】    97,訴,675
【裁判日期】    970609
【裁判案由】    毒品危害防制條例
【裁判全文】
臺灣高雄地方法院刑事判決               97年度訴字第675號
公  訴  人  臺灣高雄地方法院檢察署檢察官
被      告  甲○○
                    （現於臺灣高雄女子監獄執行中）
上列被告因毒品危害防制條例案件，經檢察官提起公訴（96年度
毒偵字第10783號），經本院改依簡式審判程序，判決如下：
    主  文
甲○○施用第一級毒品，處有期徒刑玖月。
    事  實
一、甲○○前曾於民國90年間因施用毒品案件，經本院以90年毒
    聲字第4953號裁定令入戒治處所施以強制戒治，並於91 年8
    月12日保護管束期滿視為強制戒治執行完畢，經臺灣高雄地
    方法院檢察署檢察官以91年度戒毒偵字第801 號為不起訴處
    分確定，復於95年間因違反毒品危害防制條例案件，經本院
    以96年度訴字第1148號判處應執行有期徒刑1 年確定（尚未
    執行完畢）。詎猶不知戒斷毒品，基於施用第一級毒品海洛
    因之犯意，於96年10月13日下午6 時45分許採尿前溯及24
    小時內之某時（不含為警查獲時起至採尿時止之時間），在
    不詳處所，以注射之方式施用海洛因1 次。嗣於同年月13日
    下午5 時許，因另案經臺灣高雄地方法院檢察署發佈通緝，
    經警在高雄縣林園鄉廣應村頂瑤溝121 巷6 號查獲，並經甲
    ○○同意接受採尿送驗後，呈嗎啡陽性反應，因而查悉上情
    。
二、案經高雄縣政府警察局林園分局報請臺灣高雄地方法院檢察
    署檢察官偵查起訴。
    理  由
一、本件被告甲○○所犯為死刑、無期徒刑、最輕本刑為3年以
    上有期徒刑以外之罪，其於準備程序進行中，就被訴事實為
    有罪之陳述，經受命法官告知簡式審判程序之旨，並聽取當
    事人之意見後，經被告同意適用簡式審判程序，本院亦認無
    不得或不宜改依簡式審判程序進行之處，爰依刑事訴訟法第
    273條之1第1項、第284條之1規定，由本院合議庭裁定裁定
    本件由受命法官獨任進行簡式審判程序，合先敘明。
二、上揭事實，業據被告於本院審理時坦承不諱（見本院卷第42
    頁）。經查：員警查獲被告後，經採集其尿液檢體（編號：
    林偵0342號）送請台灣檢驗科技股份有限公司檢驗結果，呈
    現嗎啡之陽性反應，有高雄縣政府警察局林園分局林園派出
    所查獲毒品案件嫌犯尿液對照表、台灣檢驗科技股份有限公
    司96年10月29日KH2007A0000000號濫用藥物尿液檢驗報告各
    1紙附卷可稽（見警卷第9-10頁）。按海洛因於人體內會水
    解為嗎啡，再循嗎啡代謝方式排出體外，業經行政院衛生署
    80年以056954號函釋明確。又按目前常用之尿液嗎啡篩檢方
    式，包括酵素免疫分析法（EIA）、薄層色層分析法（TLC
    ）及放射免疫分析法（RIA）。文獻報告中，確實有藥物交
    叉反應，可在尿液測試中產生偽陽性之安非他命或嗎啡反應
    。但利用精密的儀器分析，將可排除偽陽性之可能，而得到
    正確的答案。在良好的操作條件下，以氣相層析質譜儀作藥
    物及其代謝產物之定性及定量分析檢驗，幾乎不會有偽陽性
    反應產生，亦即如尿液中未含有煙毒之反應者，即不可能產
    生因藥物所引起之偽陽性反應，已屬週知事實（行政院國軍
    退除役官兵輔導委員會榮民總醫院以83年4月7日（83）北總
    內字第03059號函、行政院衛生署藥物管制藥品管理局92年6
    月20日管檢字第0920004713號函參照）。本件被告之尿液檢
    體，乃經鑑定機關以酵素免疫分析法（EIA）初步檢驗，再
    利用氣相層析質譜儀（GC/MS）為確認檢驗，顯可排除被告
    因服用藥物導致尿液測試呈偽陽性反應之可能。足認被告自
    白於上開期間施用第一級毒品海洛因乙節，確與事實相符，
    堪認為真。
三、查被告甲○○如事實欄一所載，於90年間因施用毒品案件，
    經本院裁定強制戒治後，於91年8月12日保護管束期滿視為
    強制戒治執行完畢，又於95年間，因再犯施用毒品罪，經本
    院判處應執行有期徒刑1年確定等情，有臺灣高等法院被告
    前案紀錄表（含入出監資料）可考。足認被告係於受強制戒
    治執行完畢釋放後，5年內再犯施用毒品之罪，且經法院為
    有罪判決後，又犯本件施用第一級毒品之罪，其情形與「施
    用第一級、第二級毒品者，於觀察、勒戒或強制戒治執行完
    畢釋放後五年內，均未再為任何施用第一級、第二級毒品之
    犯行」之「五年後再犯」有別，自應依法論科。（最高法院
    95 年度台非字第197號判決、95年度第7次刑事庭會議決議
    參照）。
四、查海洛因係毒品危害防制條例第2條第2項第1款所定之第一
    級毒品。核被告所為，係犯毒品危害防制條例第10條第1項
    之施用第一級毒品罪。其施用第一級毒品海洛因前持有海洛
    因之低度行為，應為施用之高度行為所吸收，不另論罪。爰
    審酌被告經強制戒治之執行後，並未戒絕毒品，顯見其自制
    力不足，無法擺脫毒品，故應藉由刑罰之執行，以收教化之
    功能，惟念其於犯後態度良好，並能坦承犯行，及施用毒品
    本質上係屬戕害自身健康之行為，尚未直接危害他人，反社
    會性之程度應屬較低等一切情狀，量處如主文所示之刑。
據上論斷，應依刑事訴訟法第273 條之1 第1 項、第299 條第1
項前段，毒品危害防制條例第10條第1項，判決如主文。
本案經檢察官郭騰月到庭執行職務。
中    華    民    國    97    年     6    月    9     日
                  刑事第一庭    法  官  張琬如
以上正本證明與原本無異。
如不服本判決應於收受本判決後10日內向本院提出上訴書狀，並
應敘述具體理由，如未敘述上訴理由者，應於上訴期間屆滿後20
日內補提理由書狀於本院（均須按他造當事人之人數附繕本）「
切勿逕送上級法院」。
中    華    民    國    97    年    6     月    9     日
                                書記官  劉甄庭
附錄本案論罪科刑法條：
毒品危害防制條例第10條第1 項：
施用第一級毒品者，處6 月以上5 年以下有期徒刑。


司法院資訊處製作；財團法人民間司法改革基金會備份。
